【裁判字號】    90,易,400
【裁判日期】    900622
【裁判案由】    毒品危害防制條例
【裁判全文】
臺灣板橋地方法院刑事判決                            九十年度易字第四００號
    公  訴  人  臺灣板橋地方法院檢察署檢察官
    被      告  甲○○
右列被告因違反毒品危害防制條例案件，經檢察官提起公訴（八十九年度毒偵字第七
一九九號、第七五二二號、第七六七二號），暨移送併案審理（九十年度毒偵字第一
七六號），本院判決如左：
    主  文
甲○○連續施用第二級毒品，累犯，處有期徒刑陸月，如易科罰金以佰元折算壹日
，扣案第二級毒品甲基安非他命壹包（淨重零點肆公克），沒收銷燬；又連續施用第
二級毒品，處有期徒刑伍月，如易科罰金以佰元折算壹日，扣案第二級毒品甲基安
非他命壹包（驗餘淨重零點零捌公克），沒收銷燬；吸食器壹組，沒收；應執行有期
徒刑拾月，如易科罰金以佰元折算壹日，扣案第二級毒品甲基安非他命貳包（壹包
淨重零點肆公克；另壹包驗餘淨重零點零捌公克），均沒收銷燬；吸食器壹組，沒收
。
    事  實
一、甲○○前於民國（下同）八十三年九月十二日因違反藥事法及麻醉藥品管理條例
    案件，經本院分別判處有期徒刑六月及四月，並定應執行有期徒刑八月，於八十
    三年十一月七日判決確定，並於八十四年二月三日徒刑執行完畢。復因施用第二
    級毒品甲基安非他命（以下稱安非他命）案件，經臺灣板橋地方法院檢察署以八
    十六年度偵字第一六六四九號提起公訴，經本院判處有期徒刑五月，經公訴人提
    起上訴後，由臺灣高等法院以八十七年度上易字第四一八四號裁定應送勒戒處所
    觀察、勒戒後，認無繼續施用毒品之傾向，由該院於八十七年九月二十二日以八
    十七年度上易字第四一八四號撤銷甲○○部分之判決，改諭知免刑判決確定在案
    。詎甲○○仍不知悔改，明知安非他命係毒品危害防制條例所明定之第二級毒品
    ，不得持有及施用，復另行基於施用第二級毒品安非他命之概括犯意，自前案觀
    察勒戒後之八十九年一月一日起至八十九年四月十二日止，在其位於臺北縣新莊
    市○○路一０四之一號四樓住處，以將安非他命置於吸食器上加熱燒烤後，吸食
    所產生煙霧之方式，連續施用第二級毒品安非他命多次。嗣於八十九年四月十四
    日晚間十時許，經警在臺北縣新莊市○○路與瓊林路口處查獲甲○○，並扣得第
    二級毒品安非他命一包（淨重０˙四公克）。案經公訴人提出聲請，由本院於八
    十九年四月十四日以八十九年度毒聲字第二五五八號裁定送勒戒處所觀察、勒戒
    後，認有繼續施用毒品之傾向，再經本院依公訴人之聲請，於八十九年五月六日
    以八十九年度毒聲字第二九四一號裁定令入戒治處所施以強制戒治一年。嗣因戒
    治期間成績評估合格，由臺灣嘉義戒治所陳報停止戒治，本院並於八十九年九月
    二十二日依公訴人之聲請，以八十九年度毒聲字第五五六五號裁定停止戒治，所
    餘期間並宣付保護管束。詎甲○○於保護管束期間，復另行基於施用第二級毒品
    安非他命之概括犯意，自出所後之八十九年十月二十二日起至同年十二月二十四
    日止，於其上址住處，以上揭相同之方式，連續施用第二級毒品安非他命多次。
    嗣臺灣板橋地方法院檢察署觀護人因執行保護管束，通知甲○○於八十九年十一
    月八日到署採集尿液檢體送驗，呈安非他命陽性反應，及經警先於同年十一月十
    三日下午六時許，在上址住處查獲甲○○，扣得第二級毒品安非他命一包（驗餘
    淨重０˙０八公克），再於同年十二月二十七日晚間十時三十分許，在同址住處
    查獲甲○○，並扣得其所有供施用安非他命之吸食器一組，始偵悉上情。
二、案經臺北縣警察局新莊分局報告臺灣板橋地方法院檢察署檢察官及該署觀護人室
    簽分偵查起訴。
    理  由
一、右開事實，業據被告甲○○於本院審理時坦承不諱在卷，又被告先後為警查獲及
    該署觀護人通知報到時所採取之尿液檢體中，均檢出安非他命陽性反應，有臺北
    縣衛生局八十九年六月十三日北衛檢字第三四九八三號尿液煙毒檢驗成績書、昭
    信科技顧問股份有限公司八十九年十一月十五日之濫用藥物陽性檢體檢驗報告、
    臺灣檢驗科技股份有限公司八十九年十二月二十日及九十年一月五日之濫用藥物
    尿液檢驗報告各乙紙附卷可稽，且先後扣案二包結晶，亦經臺北縣新莊市新仁醫
    院及內政部警政署刑事警察局分別鑑驗結果，均檢出第二級毒品安非他命成分，
    一包淨重（０˙四公克）；另一包淨重０˙一一公克（取０˙０三公克鑑驗，餘
    ０˙０八公克），亦有臺北縣新莊分局查獲毒品鑑定證明書及刑事警察局九十年
    三月二十二日刑鑑字第二八０九九號鑑驗通知書各乙紙在卷可按，復有扣案被告
    甲○○所有供其施用安非他命所用之吸食器一組在卷可資佐證，足徵被告前揭連
    續施用第二級毒品安非他命之自白與事實相符而堪予採信。再查被告前如事實欄
    所載，因施用第二級毒品安非他命案件，經臺灣高等法院裁定送觀察、勒戒後，
    認無繼續施用毒品之傾向，並為免刑判決確定等情，有前揭案件之刑事判決乙份
    在卷足憑，其復分別自八十九年一月一日及同年十月二十二日，再為上開連續施
    用第二級毒品安非他命之犯行，且經觀察、勒戒後，認有繼續施用毒品之傾向，
    有臺灣臺北看守所附設勒戒處所八十九年四月二十六日函送之有無繼續施用毒品
    傾向證明書一份附卷可佐，是被告於五年內再犯本件施用毒品案件，其所為符合
    毒品危害防制條例第二十條前段之規定無訛。本件事證明確，被告犯行堪以認定
    ，應予依法論科。
二、按安非他命為毒品危害防制條例第二條第二項第二款明定之第二級毒品，故核被
    告甲○○所為，係犯同條例第十條第二項之施用第二級毒品罪。被告持有第二級
    毒品安非他命之低度行為，為其施用之高度行為所吸收，固不另論罪。又其先後
    自八十九年一月一日起至同年四月十二日止，與自八十九年十月二十二日起至同
    年十二月二十四日止之多次施用犯行，時間緊接，方法相同，復觸犯構成犯罪要
    件相同之罪名，顯係基於概括之犯意反覆而為，應依刑法第五十六條連續犯之規
    定，分別論以一罪並均加重其刑。又被告為警查獲經送觀察、勒戒後，並接續自
    八十九年五月十六日起即入臺灣嘉義戒治所施以強制戒治，迄同年十月九日因戒
    治成效經評定為合格而停止戒治出所，堪認被告應已戒絕施用毒品之惡性，其自
    保護管束期間中之八十九年十月二十二日起至同年十二月二十四日止，固有多次
    施用安非他命之犯行，惟被告於本院訊問時亦供明：（是否有機會吸食時，就會
    施用安非他命？）不是，伊都是與朋友喝酒後，才會想到要吸食等語（見九十年
    二月七日訊問筆錄），實應認被告係另行起意而為，實難謂為基於概括之犯意反
    覆而為，當無成立連續犯之可能，是以被告所犯上揭二罪名間，犯意各別，應予
    分論併罰，公訴人將此二部分犯行以連續犯論擬，應有未洽，附予指明。至於被
    告自八十九年一月一日起至一月三十一日止，以及自八十九年十月二十二日起至
    同年十二月二十四日止以外之其餘施用第二級毒品犯行部分，雖未據公訴人提起
    公訴，惟與前揭已起訴部分，因均有連續犯之裁判上一罪關係，自為起訴效力所
    及之範圍，本院皆應併予審究，附此敘明。又查被告行為後，刑法第四十一條業
    於九十年一月十日修正公布施行，於同年一月十二日生效，依修正後之第四十一
    條第一項前段規定，得易科罰金之範圍由犯最重本刑為三年以下有期徒刑以下之
    刑之罪，擴大為犯最重本刑為五年以下有期徒刑以下之刑之罪，依刑法第二條第
    一項前段之規定，本件應適用裁判時之修正後刑法第四十一條第一項前段規定，
    諭知易科罰金之折算標準，附予敘明。末查被告甲○○曾於八十三年九月十二日
    因違反藥事法及麻醉藥品管理條例案件，經本院分別判處有期徒刑六月及四月，
    並定應執行有期徒刑八月，於八十三年十一月七日判決確定，並於八十四年二月
    三日徒刑執行完畢，有臺灣高等法院檢察署刑案紀錄簡覆表乙份在卷可參，其於
    受有期徒刑之執行後，五年以內再犯本件有期徒刑以上之罪（自八十九年一月一
    日起至八十九年四月十二日止之連續施用安非他命犯行部分），為累犯，應依刑
    法第四十七條之規定加重其刑，並依法就此部分遞加重其刑。爰審酌被告甲○○
    經送觀察、勒戒而為免刑判決確定後，仍未戒斷其施用毒品之惡習，仍有本件施
    用第二級毒品犯行，顯見其戒除毒癮之意志薄弱，及其犯罪之動機、目的、手段
    、施用安非他命之時間、施用毒品戕害其身心與於本院審理時尚知坦承犯行之態
    度等一切情狀，分別量處如主文所示之刑，並定其應執行之刑，及諭知易科罰金
    之折算標準，以資懲儆。扣案之安非他命二包，一包淨重（０˙四公克）；另一
    包淨重０˙一一公克（取０˙０三公克鑑驗，餘０˙０八公克），均係毒品危害
    防制條例所定之第二級毒品，不問屬於犯人與否，均應依同條例第十八條第一項
    前段之規定，併為如主文第二項沒收銷毀之諭知。至於扣案之吸食器一組，係被
    告甲○○所有以供其施用第二級毒品安非他命乙節，業據被告於本院審理時供明
    在卷，核與毒品危害防制條例第十八條第一項前段規定之專供施用毒品器具之要
    件尚有不合（法務部八十八年八月二十五日法檢字第001798號函可資參照），
    自非該條項所指得單獨宣告沒收銷燬之違禁物，惟仍應依刑法第三十八條第一項
    第二款之規定，併為沒收之諭知。
三、公訴意旨另以：被告甲○○基於施用安非他命之概括犯意，自八十九年十月九日
    起至同年十月二十一日止，在上址處所尚有施用安非他命之犯行，因認被告涉犯
    連續施用第二級毒品罪嫌等語。按犯罪事實應依證據認定之，無證據不得推定其
    犯罪事實，刑事訴訟法第一百五十四條定有明文。復按認定不利於被告之事實，
    須依積極證據，茍積極之證據不足為不利於被告事實之認定時，即應為有利於被
    告之認定，更不必有何有利之證據，最高法院著有三十年上字第八一六號判例甚
    明。訊據被告甲○○除坦承前揭已論罪科刑之施用安非他命犯行外，堅決否認有
    其餘施用安非他命之情事。經查本件被告於警訊時固供承施用時間第一次係八十
    九年十一月初，最後一次為同年十一月十日等語，於檢察官偵訊時仍坦承於上揭
    期間內有施用安非他命犯行（見八十九年度毒偵字第七一九九號偵查卷第七頁背
    面、第十七頁背面），復經本院遍閱上開偵查卷內之證據資料，均未見被告尚有
    右開其餘施用安非他命犯行之自白，則公訴意旨謂此部分犯行業經被告自白不諱
    云云，應屬無據。被告甲○○嗣於本院審理時明確供認並無自八十九年十月九日
    起至同年十月二十一日止之施用安非他命犯行，且被告除前揭之尿液鑑定報告外
    ，復查無足資證明被告除前揭論罪科刑之部分外，尚有公訴人所指其餘施用犯行
    之積極證據，故此部分自屬不能證明被告甲○○犯罪，惟因公訴人認為與前開論
    罪科刑部分有連續犯之裁判上一罪關係，爰不另為無罪之諭知，附此敘明。
據上論斷，應依刑事訴訟法第二百九十九條第一項前段，毒品危害防制條例第十條第
二項、第十八條第一項前段，刑法第二條第一項前段、第十一條前段、第五十六條、
、第四十七條、第五十一條第五款、第四十一條第一項前段、第三十八條第一項第二
款，罰金罰鍰提高標準條例第二條，判決如主文。
本案經檢察官黃重鋼到庭執行職務
中      華      民      國      九十    年      六月    二十二    日
                                臺灣板橋地方法院刑事第三庭
                                      法  官    陳志揚
右正本證明與原本無異。
如不服本判決，應於判決送達後十日內向本院提出上訴狀 (應附繕本) ，上訴於
臺灣高等法院。
                                      書記官    陳慶樹
中      華      民      國      九十      年    七      月       五    日
附錄本案論罪科刑法條全文：
毒品危害防制條例第十條
  施用第一級毒品者，處六月以上五年以下有期徒刑。
  施用第二級毒品者，處三年以下有期徒刑。


司法院資訊處製作；財團法人民間司法改革基金會備份。
